臺灣新竹地方法院交通事件裁定　　　　　　　　　　九十三年度交聲字第一三六號
　　原處分機關　交通部公路總局新竹區監理所
　　異　議　人
　　即受處分人　甲○○
右列受處分人因違反道路交通管理處罰條例案件，對於交通部公路局新竹區監理所新
竹市監理站九十三年六月十四日所為之處分（原處分：竹監自字第裁五０─Ｅ000
00000號），聲明異議，本院裁定如左：
　　主  文
異議駁回。
    理  由
一、按汽車駕駛人，駕駛汽車肇事致人受傷或死亡，應即採取救護或其他必要措施，
    並向警察機關報告，不得駛離；違者吊扣其駕照三個月至六個月；逃逸者吊銷駕
    駛執照，道路交通管理處罰條例第六十二條第一項定有明文。又汽車駕駛人，曾
    依前條項之規定吊銷駕駛執照者，終身不得考領駕駛執照，亦為同條例第六十七
    條第一項所明訂。次按交通法庭認為聲明異議無理由者，應以裁定駁回之，道路
    交通管理處罰條例第八十七條第一項、道路交通案件處理辦法第十九條分別定有
    明文。
二、本件原處分機關處分意旨係以受處分人即異議人甲○○於民國九十三年三月十八
    日早上七時二十分許，駕駛車牌號碼七六二三—ＦＶ號自用小客車，沿新竹縣竹
    北市○○街由南往北方向行駛，行經新竹縣竹北市○○街一一八巷巷口前時，因
    疏於注意，致所駕駛之車輛右後照鏡撞擊對向前方沿華興街由北往南行走道路左
    側之被害行人女童溫庭鈺，並因此受有右側脛骨骨折、頭部外傷併右臉挫傷之傷
    害。甲○○肇事致人受傷後，竟未採取救護或其他必要措施，亦未向警察機關報
    告而逕自駕車逃逸。嗣經新竹縣警察局竹北分局警員循線查獲，並於九十三年三
    月二十四日以受處分人違反道路交通管理處罰條例第六十二條第一項規定之行為
    ，掣發竹縣警交字第Ｅ00000000號舉發違反道路交通管理事件通知單，
    並指定應到案日期為九十三年四月二十三日前而予以舉發，受處分人收受違規舉
    發通知單後，未於指定應到案日期前到案，原處分機關乃於九十三年六月十四日
    以受處分人違反道路交通管理處罰條例第六十二條第一項、第六十七條第一項之
    規定，裁處吊銷受處分人駕駛執照，終生禁考之處分。
三、本件聲明異議意旨略以：伊行經肇事路段時聽到後照鏡發生碰撞聲，曾回頭往後
    看並未發現任何異狀，當時前面和路旁有很多車子，於是伊往前開到可以停車處
    才下車想要扶正後照鏡，始發現後照鏡壞了，故伊係因不知撞到人才往前走而非
    肇事逃逸；且當時路上車子很多，伊也開得很慢，如撞到人不可能沒發現，當場
    也沒有人告訴伊肇事云云。
四、本件受處份人雖不諱言於右揭時地駕駛前述自用小客車行經肇事地點，惟矢口否
    認有何肇事致人受傷而逃逸之行為，並以上開情詞置辯。惟查：
  (一)異議人於右揭時、地肇事致人受傷後逕自駛離之事實，業據證人即案發時與被害
    人一同行走之被害人姊溫玫鈺於警訊陳稱：「當時我與溫庭鈺二人一起沿華興街
    北向南慢車道行走，欲至竹北國小上學，行至肇事地點時，我只看到有一部銀色
    小客車的後視鏡撞到我妹妹的頭，之後我妹妹倒在地上，我沒有記下該車的車牌
    ，而且該車都沒有停下來，一直往前開。」等語（見臺灣新竹地方法院檢察署九
    十三年度偵字第三六八五號偵查卷第十頁），並經證人曾彭茂蘭於警訊及偵訊中
    結稱：「我是開早餐店的，肇事地點距離我的店面約一００公尺，我並沒有親眼
    目睹，是因為有一個案發當時在現埸路過的人把車號記下來後到我店裡買早餐時
    說：『前面有發生車禍，有一部七六二三—ＦＶ自小客車（銀色）撞到小孩子後
    就跑掉，太可惡了。』並將該車號交給我兒子，事後警察在肇事現埸做訪問時，
    我才將路人給的車號提供給警察。」等情綦詳（見偵查卷第十頁背面、第四一頁
    ）。以上開證人所述情節大致相符，指述肇事汽車顏色與受處分人所駕汽車顏色
    一致，有照片四張可稽（見偵查卷第三十至三二頁），且證人曾彭蘭與受處分人
    並無特殊利害關係，自無誣指受處分人之理，故上開證人所述情節應值採信。
  (二)又該肇事自用小客車之車損狀況，經證人邱佳源結證稱：該車右前旗桿已經往後
    折約九十度、後照鏡的外殼已經斷裂，底座還在等語，並有勘察採證同意書一紙
    、新苗汽車修護廠結帳試算單二紙附於本院依職權調取之前述偵查卷內可佐（見
    偵查卷第二十頁、第二四至二五頁、第四二頁）。自受處分人所駕汽車駕駛座前
    之右前旗桿、右後視鏡遭撞擊而彎曲變形、外殼斷裂等嚴重受損情況觀之，佐以
    受處分人於警詢時陳稱待伊下車察看時右後視鏡片已不在等語，參酌右後視鏡對
    於汽車駕駛人之重要性，受處分人當無不能立即發現強烈撞擊事實之可能；況受
    處分人倘誤認為係於正常行駛下與不明物體發生碰撞，衡情自應立即停車查明肇
    事原因與責任歸屬，以便於日後索賠求償，實無逕行將車駛離現場並自行送修之
    理。是受處分人辯稱行經肇事路段時聽到後照鏡發生碰撞聲，回頭往後看並未發
    現異狀後即駛離現場，其後始發現後照鏡毀損，並非肇事逃逸云云，顯與常情有
    違，不足採信。
  (三)被害人溫庭鈺因本件交通事故受有右側脛骨骨折、頭部外傷併右臉挫傷之傷害，
    有新竹縣竹北市東元綜合醫院九十三年三月十八日所出具病歷號碼：00000
    00號診斷證明書一紙在卷可證（見偵查卷第二七頁）。此外，復有新竹縣警察
    局竹北分局製作記載本件事故發生情形之竹北分局車禍處理小組查證報告、肇因
    研判、分析及策進作為表、道路交通事故現場圖、道路交通事故調查報告表（一
    ）、（二）、肇事人自首情形紀錄表、竹縣警交字第Ｅ00000000號舉發
    違反道路交通事件通知單各一紙、現埸照片二幀及警員採證照片六幀及竹北分局
    警員黃東財報告書各一紙附卷足憑，（見偵查卷第十三頁、第十六至十九頁、第
    二一至二三頁、第二八至三二頁、第五五頁）。
  (四)按道路交通管理處罰條例第六十二條第一項之規定，旨在增進行車安全，保護他
    人權益，以維持社會秩序。蓋道路交通事故發生後，有受傷或死亡之情形者，應
    即時救護或採必要之措施，以防損害範圍之擴大。如駕駛人於肇事後，隨即駕車
    逃離現場，不僅使肇事責任認定困難，更可能使受傷之人喪失生命，自有從嚴處
    理之必要，司法院大法官釋字第二八四號解釋可資參照。職故汽車駕駛人駕駛汽
    車發生交通事故，不論其責任之歸屬為何，即有義務留在肇事現場，採取救護或
    其他必要措施，並向警察機關報告，以保護他人權益，並釐清肇事責任，自不待
    言。次按汽車行駛時，駕駛人應注意車前狀況，並隨時採取必要之安全措施，為
    道路交通安全規則第九十四條第三項所明訂。查本件事發當時天氣晴、光線為日
    間有自然光線、柏油路面無缺陷及障礙物、視距良好，並無不能注意之情事，竟
    殊未注意車前狀況，隨時採取必要之煞車、減速、閃避等安全措施而肇事，其對
    於本件交通事故之發生自有過失無疑，且與被害人溫庭鈺所受前揭傷害間，確有
    相當因果關係。況本件經臺灣新竹地方法院檢察署檢察官送請台灣省竹苗區車輛
    行車事故鑑定委員會鑑定，鑑定結果亦認為受處分人駕駛自小客車未注意車前狀
    況撞擊行人為肇事主因，有該會竹鑑字第九三一０一五號鑑定意見書一份意見在
    卷可憑（見偵查卷第四八至五十頁）。又本件被害人受傷後，受處分人本應即採
    取救護或其他必要措施並向警察機關報告，竟擅自駛離，違反道路交通管理處罰
    條例第六十二條第一項之情節至為明確。異議意旨所稱：當時路上車子很多，也
    開得很慢，當場沒有人告訴伊肇事云云，然上情均不足為受處分人未停車採取救
    護措施及報警處理之正當事由，仍無從解免其肇事逃逸之責，要不足據為有利之
    認定。
五、綜上所述，本案事證明確，異議人有上開時、地駕車肇事致人受傷而逃逸之違規
    事實，堪以認定。從而，原處分機關依道路交通管理處罰條例第六十二條第一項
    、第六十七條第一項之規定，裁處吊銷受處分人駕駛執照，終生禁考之處分，核
    無違誤。本件受處分人之異議為無理由，自應將其異議駁回。
六、據上論斷，應依道路交通管理處罰條例第八十七條第一項，道路交通案件處理辦
    法第十九條，裁定如主文。
中　　　華　　　民　　　國　　九十三　　年　　  十二　　月　　　八　　　日
                                臺灣新竹地方法院交通法庭
                                    法  官  鄭子俊
右正本證明與原本無異。
如不服本裁定，應於裁定送達後五日內向本院提出抗告狀。
                                    書記官  沈藝珠
中　　　華　　　民　　　國　　九十三　　年　　  十二　　月　　　八　　　日
